臺灣桃園地方法院民事簡易判決
111年度桃簡字第39號
原      告  莊浩謙  

訴訟代理人  何幸慧  
被      告  陳○翔  

兼    法定
代  理  人  陳○○玲
            陳○宏  
共      同
訴訟代理人  林永祥律師
複  代理人  游芹鈴  
上列當事人間請求侵權行為損害賠償事件，本院於民國111年10
月26日言詞辯論終結，判決如下：
    主    文
一、被告陳○翔、陳○○玲、陳○宏應連帶給付原告新臺幣217,853
    元，及均自民國110年11月11日起至清償日止，按週年利率5
    ％計算之利息。
二、原告其餘之訴駁回。
三、訴訟費用由被告陳○翔、陳○○玲、陳○宏連帶負擔43％，餘由
    原告負擔。
四、本判決第一項得假執行。但被告陳○翔、陳○○玲、陳○宏如以
    新臺幣217,853元為原告預供擔保後，得免為假執行。
五、原告其餘假執行之聲請駁回。　　
    事實及理由
壹、程序部分：
    按宣傳品、出版品、廣播、電視、網際網路或其他媒體對下
    列兒童及少年不得報導或記載其姓名或其他足以識別身分之
    資訊：四、為刑事案件、少年保護事件之當事人或被害人。
    行政機關及司法機關所製作必須公開之文書，除前項第3款
    或其他法律特別規定之情形外，亦不得揭露足以識別前項兒
    童及少年身分之資訊，兒童及少年福利與權益保障法第69條
    第1項第4款、第2項分別定有明文。經查，被告陳○翔（民國
    91年5月生，真實姓名年籍詳卷）於本件侵權行為發生時為
    少年，且為少年保護事件之當事人，本判決自不得揭露其姓
    名及足識別其身分之資訊，爰以陳○翔表示。又若揭露陳○翔
    之法定代理人即被告陳○○玲、陳○宏之真實姓名年籍，將因
    此可得推知陳○翔身分，爰亦不揭露陳○○玲、陳○宏之真實姓
    名及年籍，附此敘明。　　
貳、實體部分：
一、原告主張：被告陳○翔於108年11月12日13時21分許，無駕駛
    執照而騎乘車牌號碼000-0000號普通重型機車（下稱肇事車
    輛）上路，並搭載訴外人洪煜軒沿臺北市士林區承德路4段
    由南往北之方向行駛，行經同市區承德路4段與大南路之交
    岔路口附近，適有原告騎乘車牌號碼000-0000號大型重型機
    車（下稱系爭車輛）在同車道之左前方處，陳○翔斯時欲超
    越系爭車輛，本應注意該路段速限為50公里，且欲超越同一
    車道之前車時，須先按鳴喇叭二單響或變換燈光一次，前行
    車減速靠邊或以手勢或亮右方向燈表示允讓後，後行車始得
    超越，又於超越時應顯示左方向燈並於前車左側保持半公尺
    以上之間隔超過，行至安全距離後，再顯示右方向燈駛入原
    行路線，當時並無不能注意之情形，竟在未為任何警示系爭
    車輛及獲取允讓之情況下，貿然以時速60公里之速度自系爭
    車輛之右後方進行超越，超越過程中復因未保持半公尺以上
    之間隔而使洪煜軒之腿部與系爭車輛發生碰撞（下稱系爭交
    通事故），原告因而人車倒地，並受有右側臏骨骨折、右手
    肘挫傷及雙腳膝部挫傷之傷勢，因此支出醫療費用新臺幣（
    下同）3,230元、醫材費用、健康食品及衣服費用39,728元
    、安全帽250元、手套245元、交通費用5,965元、復健費用5
    3,106元，並受有看護費用60,000元、不能工作損失36,403
    元暨精神慰撫金308,772元之損害，上開金額合計為507,699
    元。又陳○翔為上述侵權行為時係限制行為能力人，故其法
    定代理人即被告陳○○玲、陳○宏，依法應與陳○翔連帶負賠償
    責任，爰依民法侵權行為之法律關係提起本件訴訟，請求損
    害賠償等語，並聲明：㈠被告3人應連帶給付原告507,699元
    。㈡願供擔保，請准宣告假執行。
二、被告3人則均以：對於原告請求之醫療費用3,230元、安全帽
    250元、手套245元、交通費用5,965元、看護費用60,000元
    及不能工作損失36,403元部分均不爭執。但原告請求之醫材
    費用、健康食品及衣服費用中，所購買之特殊材料、龜鹿二
    仙膠，及在杏一藥局購買之維他命、牙膏、洗手乳、衛生紙
    、維生素、葡萄糖胺暨在和洋百貨購買之護腕、抗菌除臭機
    能護膝、強力護膝等物品均非屬必要支出，且請求之衣服購
    買費用部分，原告亦未提出相關毀損證明。又關於健身課程
    費用部分亦非屬必要，上開費用皆應予扣除。另原告請求之
    精神慰撫金數額亦過高，應予酌減為50,000元等語，資為抗
    辯。並聲明：㈠原告之訴駁回。㈡願供擔保，請准宣告免予假
    執行。
三、本院得心證之理由：
　㈠按因故意或過失，不法侵害他人之權利者，負損害賠償責任
    。汽車、機車或其他非依軌道行駛之動力車輛，在使用中加
    損害於他人者，駕駛人應賠償因此所生之損害，民法第184
    條第1 項前段、第191 條之2 前段分別定有明文。又汽車駕
    駛人，有下列情形之一者，處6,000元以上12,000元以下罰
    鍰，並當場禁止其駕駛：一、未領有駕駛執照駕駛小型車或
    機車，道路交通管理處罰條例第21條第1項第1款定有明文。
    再行車速度，依速限標誌或標線之規定；汽車超車時，應依
    下列規定：三、欲超越同一車道之前車時，須先按鳴喇叭二
    單響或變換燈光一次，不得連續密集按鳴喇叭或變換燈光迫
    使前車允讓；五、前行車減速靠邊或以手勢或亮右方向燈表
    示允讓後，後行車始得超越。超越時應顯示左方向燈並於前
    車左側保持半公尺以上之間隔超過，行至安全距離後，再顯
    示右方向燈駛入原行路線，道路交通安全規則第93條第1項
    前段、第101條第1項第3、5款亦分別定有明文。經查，原告
    主張之上開事實，有臺北榮民總醫院證明書、道路交通事故
    現場圖、寶安復健科診所診斷證明書、調查筆錄、調查報告
    表㈠、㈡、臺北榮民總醫院111年9月12日北總骨字第11117001
    84號函及傷勢照片、現場照片等（見本院卷第7-12頁、第15
    -20頁、第23、39頁、第49頁背面至第58頁、第61-63頁、第
    122頁）在卷可稽，復為被告3人所未爭執（見本院卷第86-9
    0頁），是本院綜合本件調查證據之結果及全辯論意旨，堪
    信原告之主張為真實。從而，陳○翔駕駛行為確有過失，且
    其過失行為與原告所受損害具有相當因果關係，是陳○翔應
    負損害賠償之責。
　㈡又無行為能力人或限制行為能力人，不法侵害他人之權利者
    ，以行為時有識別能力為限，與其法定代理人連帶負損害賠
    償責任。行為時無識別能力者，由其法定代理人負損害賠償
    責任。前項情形，法定代理人如其監督並未疏懈，或縱加以
    相當之監督，而仍不免發生損害者，不負賠償責任，民法第
    187條第1項、第2項均有明定。查，陳○翔係91年5月出生，
    有個人戶籍資料（見本院個資卷）附卷可參，於系爭交通事
    故發生時，尚未年滿20歲，而屬限制行為能力人，而其法定
    代理人陳○○玲、陳○宏並未舉證監督陳○翔並未疏懈，或縱加
    以相當之監督，而仍不免發生損害，揆諸上開規定，原告就
    其所受財產上及非財產上之損害，請求陳○○玲、陳○宏負連
    帶賠償責任，亦屬可採。　　
　㈢損害賠償之金額部分：
　　按不法侵害他人之身體或健康者，對於被害人因此喪失或減
    少勞動能力或增加生活上之需要時，應負損害賠償責任；不
    法侵害他人之身體、健康、名譽、自由、信用、隱私、貞操
    ，或不法侵害其他人格法益而情節重大者，被害人雖非財產
    上之損害，亦得請求賠償相當之金額。民法第193條第1項、
    第195條第1項前段分別定有明文。茲就原告各項請求，分述
    如下：
　⒈醫療費用3,230元、安全帽250元、手套245元、交通費用5,96
    5元、看護費用60,000元及不能工作損失36,403元部分：
　　原告因系爭交通事故而受有前開傷勢乙情，業經本院認定如
    上，而其因該等傷勢而至臺北榮民總醫院就診接受治療，因
    而支出醫療費用3,230元及交通費用5,965元，復因該等傷勢
    而向任職之立象科技股份有限公司請假休養，並由他人看護
    照料，而受有看護費用60,000元及不能工作損失36,403元之
    損害；再原告所有之安全帽、手套亦因系爭交通事故而毀損
    等情，有上開診斷證明書、臺北榮民總醫院回函、照片及薪
    資明細表、門診醫療費用明細收據、急診醫療費用明細收據
    暨計程車收據等（見本院卷第22頁、第29-32頁、第42-43頁
    ）附卷為憑，並為被告3人所不爭執（見本院卷第144頁），
    是原告此部分之請求，均屬有據。
　⒉醫材費用、健康食品及衣服費用部分：
　⑴原告於系爭交通事故後，因購買醫療器材、健康食品及衣服
    等物品而支出39,728元乙情，有電子發票證明聯、統一發票
    、交易明細、會員消費明細及門診醫療費用明細收據（見本
    院卷第34-37頁）附卷可憑，是此部分之事實，應先堪以認
    定。
　⑵按不法侵害他人之身體或健康者，對於被害人因此增加生活
    上之需要時，應負損害賠償責任，民法第193條第1項定有明
    文。所謂增加生活上之需要，係指被害以前並無此需要，因
    被害以後始有支付此費用之必要者而言。是以身體、健康被
    害，經延醫治療之醫療費用，固勿論矣，即因療傷期間僱人
    看護及請人照顧家庭所支出之費用，如確屬必要者，亦非不
    得請求賠償，最高法院82年度台上字第681號、 78年度台上
    字第547號民事判決意旨可資參照。本院認任何事物均有可
    能對於損害之復原有正面之影響，然若將該等內容均列為原
    告得請求被告賠償之範圍，將致損害賠償之範圍無遠弗屆，
    是應將請求之內容限縮在回復原狀所必要之範圍內，故縱然
    對於傷勢之復原有所助益，惟若非屬必要之內容者，亦應剔
    除而不得列為損害賠償範圍之一部。原告主張上開39,728元
    均係因前開傷勢復原所花費，然為被告所否認，並就下列物
    品為爭執（見本院卷第91頁、第117-118頁、第144頁背面）
    。經查，
　①龜鹿二仙膠8,000元部分：
　　原告固主張龜鹿二仙膠對其傷勢之復原有幫助，並提出網頁
    查詢資料（見本院卷第133頁）為憑。經查，原告於本院詢
    問時自陳：龜鹿二仙膠依照文獻之記載，對於骨骼及復健係
    有幫助的，所以我都會試試等語（見本院卷第144頁），復
    參以前開診斷證明書中均未提及原告之傷勢有服用龜鹿二仙
    膠之必要，顯見此部分之費用應為原告個人實驗性之支出，
    並無其他相關證據可證明係必要之醫療用品，是原告此部分
    請求，應屬無據，不應准許。
　②原告於108年11月13日，在杏一藥局購買之維他命332元、牙
    膏188元、169元、洗手乳54元，及於108年11月30日，在杏
    一藥局購買衛生紙、維生素、葡萄糖胺而花費2,178元部分
    ：
　　原告購買之牙膏、洗手乳及衛生紙部分，乃屬個人日常衛生
    用品，難認為增加生活上需要之物品。又維他命、維生素、
    葡萄糖胺部分，原告提出之診斷證明書中均未提出原告之傷
    勢有服用該等健康食品之必要，況該等成分亦多可藉由飲食
    中攝取，自難認有購買該等健康食品之必要。基此，原告此
    部分之請求，亦屬無據，不應准許。
　③身障輔助特殊材料費用9,500元部分：
　　原告於本院詢問時供稱：我於108年12月5日回診時，醫生有
    建議我使用輔具，所以我就依照醫囑前往榮總之輔具中心購
    買輔具等語（見本院卷第99頁背面），而前開臺北榮民總醫
    院之回函中亦有提及：原告所購買之特殊材料費之特材為膝
    部活動式護具，係由復健專科醫師評估後，於移除石膏後活
    動中使用等情（見本院卷第122頁），再參酌寶安復健科診
    所之診斷證明書中亦表示：原告因病情需要，需使用右膝護
    具以利修復等語（見本院卷第39頁），均核與原告上開所述
    相符，是上開輔具確屬原告因系爭交通事故受傷所必須支出
    之費用，原告自得請求被告3人賠償。
　④原告在和洋百貨購買之護腕800元、抗菌除臭機能護膝500元
    、強力護膝2,500元部分：
　　查，原告因系爭交通事故而受有右側臏骨骨折、右手肘挫傷
    及雙腳膝部挫傷之傷勢乙情，前經本院認定如上，而原告之
    雙手因碰撞亦有瘀青之情，亦有傷勢照片（見本院卷第9-10
    頁）在卷可參，惟觀諸原告提出之診斷證明書中，僅就右膝
    部位載明有使用護具之需求，至於雙手手腕部分則並未敘明
    有使用護具之需求及必要，則原告購買護腕已難認屬必要之
    支出。又原告依照醫囑在臺北榮民總醫院內購入膝部活動式
    輔具等情，業經本院說明如上，是臺北榮民總醫院已針對原
    告之需求而量身特製輔具供原告使用，若原告尚有使用其他
    膝部輔具之必要者，理應在洽詢復健科醫師之意見後再購入
    必要之產品，而原告就此並未提出相關醫囑建議之事證，亦
    難認原告所購入之護膝為必要之支出。
　⑤原告購買衣服花費2,706元、12,741元部分：
　　原告於本院詢問時自陳：這些都不是系爭交通事故發生時，
    衣物因為人車倒地摩擦而毀損之費用，而是因為我腳上石膏
    ，無法穿原本的褲子，所以才去買這些衣物等語（見本院卷
    第117頁背面），自難認原告此部分之支出與系爭交通事故
    間具有因果關係，則原告此部分之請求，亦應予駁回。
　⑥基此，原告雖因購買醫療器材、健康食品及衣服等物品而支
    出39,728元，然扣除龜鹿二仙膠8,000元、維他命332元、牙
    膏188元、169元、洗手乳54元及衛生紙、維生素、葡萄糖胺
    之花費2,178元、護腕800元、抗菌除臭機能護膝500元、強
    力護膝2,500元，暨衣服花費之2,706元、12,741元後，原告
    應僅得請求被告3人給付9,560元（計算式：39,728－8,000－0
    00－000－000－00－0,000－000－000－0,500－2,706－12,741）。　
　⒊復健費用部分：
　⑴原告因系爭交通事故造成之右側臏骨骨折之傷勢，而於108年
    12月16日、同年月21日、24日、109年1月2日、4日、13日、
    18日及109年2月3日、5日、8日、11日至寶安復健科診所接
    受物理治療，而支出復健費用2,200元等節，有寶安復健科
    診所診斷證明書及健保收據（見本院卷第38-39頁）附卷為
    證，被告對此亦不爭執（見本院卷第91頁、第144頁背面）
    ，則原告上開主張，應屬有據。
　⑵至原告雖另主張其為恢復雙腿肌力而至健身房上課，因此支
    出費用50,906元等語（見本院卷第131頁背面），然為被告
    以上詞所爭執。經查，原告於系爭交通事故後之110年4月19
    日起，加入健身房而接受個人教練課程指導，因而支出費用
    50,906元乙情，固據其提出個人教練課程協議書、會員協議
    書及補繳費用申請書（見本院卷第40-41頁）在卷為佐，惟
    醫療復健與強身健體之運動雖有部分效果相似，然在本質上
    仍有相當程度之差異，且原告提出之診斷證明書中，亦未有
    醫囑提及原告上開所受之傷勢除需接受醫療復健外，尚有額
    外至健身房進行肌力訓練之必要，況參酌原告亦自陳：找教
    練學習器材使用，可以避免不當運動造成傷害等語（見本院
    卷第131頁背面），則原告此部分之支出，亦難認屬必要之
    費用。
　⒋精神慰撫金部分：
　　按不法侵害他人之身體、健康、名譽、自由、信用、隱私、
    貞操，或不法侵害其他人格法益而情節重大者，被害人雖非
    財產上之損害，亦得請求賠償相當之金額，亦為民法第第19
    5 條第1 項前段明定。又慰撫金之多寡，應斟酌雙方之身份
    、地位、資力與加害程度，及其他各種情形核定相當之數額
    ，該金額是否相當，自應依實際加害情形與被害人所受之痛
    苦及雙方之身份、地位、經濟狀況等關係決定之（最高法院
    51年度台上字第223號判例意旨參照）。經查，陳○翔因前開
    過失行為致原告受有上開傷害，則原告受有身體及精神痛苦
    ，堪可認定，是原告依上開規定請求被告3人賠償慰撫金，
    自屬有據。本院審酌陳○翔上開之過失情節及原告所受傷勢
    程度，兼衡兩造之智識程度、工作情況、家庭經濟狀況（見
    本院卷第144頁背面至第145頁，個資卷）及現場的撞擊情況
    （見本院卷第62-63頁）等一切情狀，認原告請求被告3人賠
    償精神慰撫金以100,000元為適當，應予准許。逾此部分之
    請求，應予駁回。　　
　⒌綜上，原告因本件侵權行為得請求被告3人賠償之金額為217,
    853元（計算式：3,230＋250＋245＋5,965＋60,000＋36,403＋9,5
    60＋2,200＋100,000＝217,853）。　　
四、末按給付無確定期限者，債務人於債權人得請求給付時，經
    其催告而未為給付，自受催告時起，負遲延責任。其經債權
    人起訴而送達訴狀，或依督促程序送達支付命令，或為其他
    相類之行為者，與催告有同一之效力；又遲延之債務，以支
    付金錢為標的者，債權人得請求依法定利率計算之遲延利息
    ，而應付利息之債務，其利率未經約定，亦無法律可據者，
    週年利率為5 ％，民法第229 條第2 項、第233 條第1 項前
    段及第203 條分別定有明文。查，本件原告請求被告3人連
    帶給付217,853元部分，係以支付金錢為標的，且無確定期
    限，又未約定利息，則被告3人應自受催告時起，負遲延責
    任，則原告就上述得請求之金額，併請求自起訴狀繕本送達
    被告3人之翌日即110年11月11日（見本院卷第81-82頁）起
    至清償日止，按年息5 ％計算之利息，同為有據。
五、綜上所述，原告依民法侵權行為之法律關係，請求被告3人
    連帶給付217,853元，及自110年11月11日起至清償日止，按
    週年利率5%計算之利息，為有理由，應予准許。逾此範圍之
    請求，為無理由，應予駁回。
六、本件原告勝訴部分，係就民事訴訟法第427 條訴訟適用簡易
    程序所為被告敗訴之判決，依同法第389 條第1 項第3 款之
    規定，應依職權宣告假執行，並依同法第436 條第2 項適用
    第392 條第2 項規定，依聲請宣告被告供擔保免為假執行之
    金額。至原告雖聲明願供擔保請准宣告假執行，惟本院既已
    職權宣告假執行，其此部分聲請，核僅為促請本院職權發動
    ，自無庸另為准駁之諭知。另原告敗訴部分，假執行之聲請
    駁回。
七、本件事證已臻明確，兩造其餘攻擊防禦方法，核與本案事實
    及判決結果不生影響，爰不予一一審究，併此敘明。
八、訴訟費用負擔之依據：民事訴訟法第79條、第85條第2項。
中　　華　　民　　國　　111 　年　　11　　月　　11　　日
                  桃園簡易庭  法  官  顏嘉漢
以上為正本係照原本作成。
如不服本判決，應於送達後20日內，向本院提出上訴狀並表明上
訴理由，如於本判決宣示後送達前提起上訴者，應於判決送達後
20日內補提上訴理由書（須附繕本）。
如委任律師提起上訴者，應一併繳納上訴審裁判費。   
中　　華　　民　　國　　111 　年　　11　　月　　11　　日
                              書記官  楊上毅